最高法院刑事判決　　　　　　一○○年度台上字第二一二九號
上　訴　人　蘇恩平
選任辯護人　曾昭牟律師
上　訴　人　詹婷茹
選任辯護人　梁水源律師
上列上訴人等因違反毒品危害防制條例案件，不服台灣高等法院
中華民國九十九年十二月三十日第二審更審判決（九十九年度上
更(一)字第四一八號，起訴案號：台灣台北地方法院檢察署九十六
年度偵字第二一０三０、二一０三二號，九十六年度毒偵字第三
一０九號），提起上訴，本院判決如下：
    主  文
原判決關於蘇恩平、詹婷茹部分均撤銷，發回台灣高等法院。
    理  由
本件原審認定上訴人蘇恩平、詹婷茹有原判決事實欄所載共同基
於意圖營利，販賣第二級毒品甲基安非他命之犯意聯絡，販賣甲
基安非他命予陳其甫一次未遂之犯行，因而撤銷第一審關於此部
分所為之科刑判決，比較行為時及裁判時之法律，適用最有利於
蘇恩平、詹婷茹之規定，改判依修正前毒品危害防制條例第四條
第二項、第六項論處蘇恩平、詹婷茹共同販賣第二級毒品未遂罪
刑（蘇恩平，累犯，處有期徒刑三年八月；詹婷茹處有期徒刑三
年六月）。固非無見。
惟查：(一)、科刑判決書，須先認定犯罪事實，然後於理由內明
其認定犯罪所憑之證據，方足以資論罪科刑，如認定事實與其所
採之證據，及認定之理由不相適合，即屬理由矛盾，其判決當然
為違背法令。本件原判決認定蘇恩平、詹婷茹有一次販賣甲基安
非他命予陳其甫未遂之犯行，其事實欄係記載：「於民國九十六
年六月二日十八時十六分許，綽號『阿普』之陳其甫持用門號00
00000000號行動電話撥打蘇恩平持用門號0000000000號行動電話
，向蘇恩平要約購買第二級毒品『甲基安非他命』一公克，『經
蘇恩平同意出售』（下稱第一通電話）後，於同日二十三時四十
九分許，陳其甫持用上揭行動電話撥打蘇恩平持用之上揭行動電
話詢問價格時，由詹婷茹代為接聽，『詹婷茹即依蘇恩平指示』
，於電話中告知陳其甫其購買之『甲基安非他命』一公克價格為
新台幣（下同）二千五百元（下稱第三通電話），嗣後因未實際
交付毒品及價金而未遂。」等情（見原判決第二頁第十八行至第
二十六行）。倘屬無訛，似認陳其甫第一通電話欲向蘇恩平購買
甲基安非他命一公克，即經蘇恩平同意，而就購買之標的及數量
兩人已達成合意；似又認由詹婷茹代蘇恩平接通之第三通電話，
詹婷茹係依蘇恩平之指示轉告陳其甫所要購買的甲基安非他命一
公克價格為二千五百元。惟卷查：(1)第一通電話之通訊監察譯文
：「（陳其甫）：恩平！我先跟你處理一個。（蘇恩平）：男生
嗎？（陳其甫）：對啦。（蘇恩平）：好啦。（陳其甫）：我到
了打給你。」；(2)於九十六年六月二日二十時五十分四十六秒，
陳其甫持用上揭行動電話撥打蘇恩平持用之上揭行動電話之通訊
監察譯文：「（陳其甫）：你那個硬的是哪一種的？（蘇恩平）
：有味道的。（陳其甫）：就是我上次跟你處理的那種嗎？霧白
色的，有味道。（蘇恩平）：大概是吧。（陳其甫）：你手上現
在只有這種嗎？（蘇恩平）：對啦。（陳其甫）：等一下我要再
打給你。（蘇恩平）：好啦。」（下稱第二通電話）；(3)第三通
電話之通訊監察譯文：「（詹婷茹）：喂，他出門了。（陳其甫
）：我要問他一個多少錢？（詹婷茹）：（問旁人：一個多少錢
？）25。（陳其甫）：好。」。此有各該通訊監察譯文在卷可稽
（見九十六年度毒偵字第三一０九號偵查卷第一二一、一二二頁
，第一審卷(一)第二五０頁，即原判決附表二所載之通訊監察譯文
）。該三通電話縱屬購買毒品之交談，然由三通電話前後對話內
容參互以觀，於第二通電話中陳其甫明確對蘇恩平表示：「等一
下『我要』再打給你」，似還在考慮，尚未確定是否要向蘇恩平
購買毒品。而第三通電話甚且還在詢問毒品之價錢。再者，第三
通由詹婷茹代接蘇恩平之前揭行動電話，立即說：「他出門了」
等語，衡情似指蘇恩平出門了，則在第三通電話之通訊監察譯文
中所載「旁人」，似非蘇恩平；且詹婷茹係問完「旁人」後才轉
知陳其甫「二千五百元」，是有關毒品之價額「二千五百元」，
似非蘇恩平所告知。故原判決依憑前述第一通電話及第三通電話
之通訊監察譯文，遽認第一通電話陳其甫與蘇恩平就購買毒品之
標的為「甲基安非他命」、數量為「一公克」，已達成合意；且
詹婷茹代接之第三通電話係依蘇恩平之指示轉告陳其甫所要購買
的甲基安非他命一公克價格為二千五百元等情。其認定之事實與
所採用之證據，顯然不相適合，有證據上理由矛盾之違法。(二)、
當事人聲請調查之證據，如與本案待證事實無關緊要者，事實審
法院固可以裁定駁回，或於判決理由內說明不予調查之理由，毋
庸為無益之調查；若於證明事實確有重要關係，而又非不易調查
，或不能調查者，則為明瞭案情起見，自應盡能事踐行調查程序
，否則縱經以裁定駁回其聲請，或於判決理由內有所說明，仍應
認係審判期日應行調查之證據未予調查，其判決即難謂非違法。
蘇恩平、詹婷茹於原審均矢口否認共同販賣甲基安非他命予陳其
甫，蘇恩平辯稱：伊未與陳其甫就甲基安非他命之販賣價格、數
量有何共識及合意云云；詹婷茹辯稱：伊未與蘇恩平共同販賣甲
基安非他命予陳其甫云云。蘇恩平於原審並以九十九年十一月七
日具狀及於同年月九日原審準備程序中再以言詞聲請將第三通電
話通訊監察譯文之錄音光碟送鑑定比對聲紋，以確認詹婷茹與陳
其甫通話時之背景（即通訊監察譯文中所載「旁人」）之聲音，
並非蘇恩平之聲音（見原審卷第五十六頁反面、第五十七、七十
二頁）。此於證明蘇恩平有無指示詹婷茹轉知陳其甫有關毒品之
價額，及是否已達成毒品交易之合意事實確有重要關係，且非不
易調查，或不能調查，則為明瞭案情起見，自有調查究明之必要
。惟原審並未調查，原判決亦未說明不予調查之理由，或以裁定
駁回之，即遽認該錄音光碟之背景聲音為蘇恩平之聲音，自有應
調查證據未予調查及理由不備之違法。上訴意旨指摘原判決關於
蘇恩平、詹婷茹部分違法，尚非全無理由，應認此部分仍有發回
更審之原因。至於「安非他命」與「甲基安非他命」，固均係第
二級毒品，然兩者毒性有別，其物並不相同。更審時如認蘇恩平
、詹婷茹確有共同販賣第二級毒品予陳其甫之犯行，應就所販賣
者係「安非他命」或「甲基安非他命」加以區分，及說明所憑以
認定之證據及理由，附此明。
據上論結，應依刑事訴訟法第三百九十七條、第四百零一條，判
決如主文。
中    華    民    國  一○○  年    四    月  二十八  日
                      最高法院刑事第十一庭
                          審判長法官  賴  忠  星  
                                法官  呂  丹  玉  
                                法官  吳      燦  
                                法官  蔡  名  曜  
                                法官  葉  麗  霞  
本件正本證明與原本無異
                                      書  記  官  
中    華    民    國  一○○  年    五    月    四    日
                                                       s